【裁判字號】    99,簡上,518
【裁判日期】    990813
【裁判案由】    傷害
【裁判全文】
臺灣桃園地方法院刑事判決             99年度簡上字第518號
上  訴  人
即  被  告  丁○○
            丙○○
上列上訴人即被告因傷害案件，不服本院刑事庭於民國99年4 月
28日所為之99年度壢簡字第429 號第一審刑事簡易判決（聲請簡
易判決處刑案號：98年度偵字第27334 號），提起上訴，本院管
轄之第二審合議庭判決如下：
    主  文
上訴駁回。
    事  實
一、丁○○與丙○○為兄弟，其2 人於民國98年7 月26日下午，
    與數名真實姓名年籍不詳之成年男子一同前往址設桃園縣中
    壢市○○路182 號「大愛生命紀念館」，參加友人吳金城之
    喪禮，詎於同日下午3 時15分許，同行男子中之1 人因不滿
    吳金城之妻陳昭儀對長輩說話語不佳，乃向陳昭儀之胞弟乙○○（起訴書及原審判決書均誤載為「隸」）警告，惟經乙○○表示有長輩在場且該場合不宜談論此事後，丁○○、丙○○竟因而心生不滿，而與同行男子中之4 人基於傷害之犯
    意聯絡，輪流以腳踢踹陳柏棣之胸部、腹部及背部，而丙○○則另持紀念館之畚箕毆打乙○○頭部，迄遭在場見狀之徐
    鴻文、許永昌及乙○○之大姊夫拉開後始罷手，致乙○○受
    有胸壁挫傷、腹部挫傷及頭部外傷等傷害。
二、案經乙○○訴由桃園縣政府警察局中壢分局報請臺灣桃園地
    方法院檢察署檢察官偵查後聲請以簡易判決處刑。
    理  由
一、被告丁○○、丙○○固均不否認確有於上開所述時間，一同
    前往參加陳金城之喪禮，惟矢口否認有何傷害之犯行，辯稱
    ：其2 人當日僅有與另2 名友人甲○○、鄭志文共同前去，
    並不認識其餘之人，且當告訴人遭毆打之際，被告丙○○尚
    有前去打開雙方，故告訴人之傷勢確非其2 人所造成，亦與
    其2 人無涉，而本案係因員警抵達現場時，其2 人正巧走在
    最前面，員警即留下其二人之個人資料並遽此謂係其2 人動
    手云云，經查：
    (一)上開犯罪事實，業據證人即告訴人乙○○分別於偵查及本
      院審理中具結證稱：吳金城係渠之三姊夫，故渠與4 位姊
      姊、2 位姊夫、吳金城生前之同事徐鴻文、許永昌均有於
      98年7 月26日下午，前往大愛生命紀念館參加吳金城之喪
      禮，渠並見被告2 人與其餘不認識之人共10餘人亦有一同
      前去參加。後因與被告2 人同行之另1 人向渠表示要渠胞
      姊陳昭儀說話小心一點，渠即回以當日有長輩在場，且在
      該場合亦不適合談論此事，詎此時就有人自背後踹渠一腳
      ，渠即倒地，且手上還抱著小孩，渠站起後來，渠太太乃
      趕快將小孩抱走，而此時被告2 人與同行之另4 人就輪流
      踢踹渠之胸口、肚子、背部，被告丙○○尚另持紀念館之
      畚箕毆打渠之頭部，迄渠之大姊夫見渠被打，而過來將被
      告等人拉開，並擋在渠前面後，被告等人始停手，惟至於
      他人是否有來勸架，渠則無法確定。而因渠遭毆打之際，
      均有回頭看，故渠確定被告2 人確實有動手，渠乃立即報
      警處理，並在向到場之員警指認被告2 人後，即先前往醫
      院驗傷。後因員警通知渠至警局製作筆錄，渠就再攜帶現
      場照片（即98年度偵字第27994 號卷第17、18頁所示照片
      ）至警局，並當場依照片指認被告2 人有動手毆打渠，而
      員警亦告訴渠被告2 人在當日有承坦毆打渠等語綦詳；且
      不僅核與證人徐鴻文在偵查中具結證述：伊當日在大愛生
      命紀念館原係看到一群人圍著告訴人，後來照片一的打勾
      者（即被告丙○○）就拿塑膠畚箕打告訴人，而照片四最
      右側打勾者（即被告丁○○）則是踢告訴人很多下，伊即
      上前拉開雙方等語，及證人許永昌於同日證稱：其不知告
      訴人為何與他人產生衝突，但其有看到告訴人被5 、6 個
      人圍住，且照片四最右側者（即被告丁○○）有踢告訴人
      ，但其他動手的人，其不太記得了，其亦有上前拉開動手
      的人等語大致相符；又告訴人事後前往天晟醫院就診後，
      醫師之診斷結果為「胸壁挫傷、腹部挫傷、頭部外傷」，
      有該院之診斷證明書1 紙在卷可稽，其傷勢亦與告訴人及
      證人上開證述告訴人遭毆打之經過相符。再佐以證人徐鴻
      文、許永昌均僅係吳金城生前之同事，與告訴人及被告 2
      人雙方應均任何無利害關係或怨隙，衡情已無刻意誣陷被
      告2 人之必要，況伊2 人既已均就當日所目擊之事發經過
      ，於本院審理中經具結後詳予證述，自足擔保伊2 人證言
      之可信性，而得為本院所採信，是被告2 人當日確有與另
      4 名同行之人輪流以腳踢踹告訴人，且被告丙○○尚有持
      畚箕毆打告訴人頭部一節，自堪以認定。
    (二)證人甲○○固於本院審理中具結證述：伊當日僅有與被告
      2 人及另1 名友人鄭志文一同前往參加喪禮，而伊雖有見
      到告訴人遭他人毆打，但因伊與被告2 人均在靈堂外照顧
      吳金城之母親，且與雙方（告訴人及動手之人）均不認識
      ，故都沒有去勸架（嗣又改稱伊有上前拉開雙方）。後來
      員警抵達現場時，伊走在最前面，員警本欲留下伊之個人
      資料，但伊拒絕，員警即轉而請被告2 人提供云云。惟查
      ：證人甲○○乃係當日與被告2 人一同前往參加喪禮之人
      ，彼此間必有相當之情誼，則伊之證言本即有偏頗被告 2
      人之可能性，是伊證言之真實性究竟如何，已非無疑；況
      證人甲○○上開證述之伊與被告2 人均未前去勸架（嗣改
      稱只有伊一人上前拉開雙方）、員警到達時伊係走在最前
      面之情，不僅顯已與被告2 人辯稱之被告丙○○有前去拉
      開毆打告訴人之人，及係因被告2 人走在最前面，故員警
      即要求被告2 人留下資料，並認定係被告2 人動手等語不
      符，且若非係因告訴人當場指認被告2 人為動手毆打渠之
      人，當日接獲報案而到場處理之員警又豈可能如證人甲○○所述，係隨機請在場之人留下資料，且受請求之人尚得
      任意選擇是否提供？此亦實與常情有違，是本院認證人甲○○上開證述，顯係迴護被告2 人之詞，委無足採。準此
      ，被告2 人猶執前詞，空言辯稱並未動手毆打告訴人云云
      ，當亦非可採信。
    (三)被告丁○○雖另聲請本院傳喚當日亦在場之鄭志文及吳金
      城之姐姐，以證明被告2 人確實未動手云云，然當日現場
      情況究竟為何，依卷內所示資料，已有證人即告訴人乙○○、證人徐鴻文、許永昌、甲○○等人之證詞可供本院審
      酌，無再傳喚其餘證人以釐清之必要，且被告丁○○亦未
      陳明吳金城姐姐之真實姓名年籍資料，再參以本案被告 2
      人確有傷害告訴人之行為一節，既已業據本院所認定如上
      ，是被告丁○○此項證據調查之聲請，本院認即無調查之
      必要，併予敘明。
    (四)綜上所述，本案事證明確，被告2 人犯行均洵堪認定，自
      應依法論科。
二、核被告丁○○、丙○○所為，均係犯刑法第277 條第1 項之
    普通傷害罪。被告2 人與另4 名真實姓名年籍資料不詳之成
    年男子就上開犯行間，均有犯意聯絡及行為分擔，為共同正
    犯。原審以被告2 人犯罪事證明確，援引刑事訴訟法第 449
    條第1 項前段、第3 項、第454 條第2 項，刑法第28條、第
    277 條第1 項、第41條第1 項前段，刑法施行法第1 條之 1
    第1 項、第2 項前段，並審酌被告2 人僅因參加喪禮與告訴
    人發生細故，竟基於共同傷害犯意，推由被告丙○○持畚箕
    砸告訴人頭部外，再一同與另4 名男子輪流毆打告訴人身體
    ，致告訴人受有頭部外傷、胸壁（原審判決書誤載為「臂」
    ）挫傷及腹部挫傷之傷害，對於告訴人之人身安全均已產生
    危害，所為顯然不該，且迄今均未與告訴人達成和解，賠償
    告訴人所受之損害，自應受相當程度之刑事非難，併考量被
    告2 人犯罪之動機、目的、手段、所生危害、品行、智識程
    度暨被告犯後猶否認犯行之犯後態度，及被告2 人均無前科
    等一切情狀，分別量處被告2 人拘役40日，並諭知如易科罰
    金，均以新臺幣1,000 元折算1 日（被告2 人於為本案犯行
    後，刑法第41條第1 項前段雖業經修正公布施行，惟修正後
    之規定僅係將原條文中「個」字刪除以使法律用語明確，是
    對被告而言，並無有利、不利之情形，非屬法律之變更，自
    無庸為新舊法之比較），經核認事用法均無違誤，量刑亦屬
    妥適，應予維持。被告2 人上訴意旨猶以前揭情詞否認犯行
    云云，指摘原判決不當，為無理由，應予駁回。
據上論斷，應依刑事訴訟法第455 條之1 第3 項、第364 條、第
368 條，判決如主文。
本案經檢察官馮造庭到庭執行職務。
中    華    民    國    99    年    8     月    13    日
                    刑事第十庭  審判長法  官  江德民
                                      法  官  黃鏡芳
                                      法  官  蘇昌澤
以上正本證明與原本無異。
不得上訴。
                                      書記官  李佳穎
中    華    民    國    99    年    8     月    16    日

司法院資訊處製作；財團法人民間司法改革基金會備份。
